臺灣基隆地方法院刑事判決              100年度訴字第763號
公  訴  人  臺灣基隆地方法院檢察署檢察官
被      告  陳宗益
上列被告因違反毒品危害防制條例案件，經檢察官提起公訴（10
0 年度毒偵字第2058、2098號），被告並為有罪陳述，本院合議
庭乃裁定由受命法官獨任以簡式審判程序進行審理，並判決如下
：
    主  文
陳宗益施用第一級毒品，累犯，處有期徒刑柒月；又施用第一級
毒品，累犯，處有期徒刑柒月。應執行有期徒刑壹年。
    事  實
一、前案紀錄：
  (一)陳宗益前因初犯施用毒品案件，經觀察、勒戒後，認無繼續
    施用毒品之傾向，於民國89年7 月28日經釋放出所，並由臺
    灣基隆地方法院檢察署檢察官於89年7 月17日，以89年度毒
    偵緝字第262 號為不起訴處分確定。
  (二)其後，又於前揭(一)所述觀察勒戒執行完畢經釋放出所以後之
    五年以內，再犯施用毒品案件（二犯施用毒品案件），經觀
    察、勒戒後，仍認無繼續施用毒品之傾向，於90年1 月18日
    經釋放出所，並由臺灣基隆地方法院檢察署檢察官於90年1
    月15日，以89年度毒偵字第2452號、90年度毒偵字第133 號
    為不起訴處分確定。
  (三)嗣復三犯施用毒品案件，經法院裁定強制戒治（俟91年2 月
    8 日始因停止戒治併付保護管束而經釋放出所；91年10月17
    日管束期滿未經撤銷而完成其本次毒癮戒斷之療程），並由
    本院於91年1 月16日，以90年度訴字第555 號判決有期徒刑
    八月確定，92年7 月13日執行完畢（之於本案而言，尚不構
    成累犯）。
  (四)再四犯施用毒品案件，經本院於93年4 月12日，以93年度易
    字第74號判決有期徒刑四月確定，94年2 月12日執行完畢（
    之於本案而言，尚不構成累犯）。
  (五)其後，又分別因(甲)五犯施用毒品案件，經臺灣高等法院於94
    年2 月3 日，以93年度上訴字第3564號判決有期徒刑十月、
    七月，應執行有期徒刑一年二月確定；(乙)犯持有第一級毒品
    案件，經本院於94年6 月15日，以94年度基簡字第428 號判
    決有期徒刑三月確定；(丙)六犯施用毒品案件，經本院於94年
    7 月25日，以94年度訴字第512 號判決有期徒刑一年確定。
    所犯(甲)(乙)二案則經合併定刑為有期徒刑一年五月（本院94年
    度聲字第799 號裁定），再與(丙)案依序發監而後合併計算執
    行期間，94年6 月28日發監執行、96年6 月15日假釋出監；
    詎旨揭假釋付保護管束期間猶未屆滿，陳宗益旋因違反保安
    處分執行法且其情節重大，致由原執行機關檢具撤銷假釋報
    告表陳請法務部函准辦理撤銷假釋。乃其前案殘刑猶未發監
    ，中華民國九十六年罪犯減刑條例旋於96年7 月16日公布施
    行，所犯(甲)(乙)(丙)三案遂經本院依法減刑、定刑（本院96年度
    聲減字第1724號裁定），並於96年11月19日裁定確定，其後
    ，經檢察官指揮而已毋庸執行（即其殘刑均經赦免而已毋庸
    執行；構成累犯）。
  (六)繼而復分別因(丁)七犯施用毒品案件，經本院於96年12月31日
    ，以96年度訴字第1003號判決有期徒刑八月、八月，應執行
    有期徒刑一年確定；(戊)八犯施用毒品案件，經臺灣高等法院
    於97年4 月25日，以97年度上訴字第1514號判決有期徒刑十
    月、十月，應執行有期徒刑一年二月確定；(己)九犯施用毒品
    案件，經本院於97年8 月22日，以97年度訴字第729 號判決
    有期徒刑十月、十月，應執行有期徒刑一年二月確定；(庚)十
    犯施用毒品案件，經本院於97年9 月18日，以97年度訴字第
    1239號判決有期徒刑七月確定。所犯(丁)(戊)(己)三案則經合併定
    刑為有期徒刑三年二月（本院97年度聲字第1046號裁定），
    再與所犯(庚)案依序發監而後合併計算執行期間，迨100 年5
    月12日始經假釋出監，迄仍在假釋付保護管束期間（不構成
    累犯）。
二、本案事實：
    陳宗益猶不思戒除毒癮，復基於施用第一級毒品海洛因之個
    別犯意，分別於下列時、地，藉由下述方式，先、後施用第
    一級毒品海洛因2 次，乃為警依法查獲各如下述：
  (一)於100 年7 月7 日晚間11時，在其住處即基隆市○○區○○
    路48巷47號，將海洛因置於玻璃球內燒烤使生霧化白煙再以
    口鼻吸食，藉以施用第一級毒品海洛因1 次。乃為警於100
    年7 月8 日晚間10時50分，在基隆市○○區○○路48巷附近
    盤檢查獲，嗣經陳宗益同意而採其尿液送驗，結果呈嗎啡（
    海洛因代謝後尿液檢出成份）陽性反應。
  (二)於100 年8 月1 日晚間7 時，在其住處即基隆市○○區○○
    路48巷47號，將海洛因置於玻璃球內燒烤使生霧化白煙再以
    口鼻吸食，藉以施用第一級毒品海洛因1 次。乃為警於100
    年8 月2 日下午6 時40分，在基隆市仁愛區○○○路133 巷
    附近盤檢查獲，嗣經陳宗益同意而採其尿液送驗，結果呈嗎
    啡陽性反應。
三、案經基隆市警察局第一分局報告臺灣基隆地方法院檢察署檢
    察官偵查起訴。
    理  由
壹、程序事項
    本案被告陳宗益所犯者非為死刑、無期徒刑、最輕本刑為三
    年以上有期徒刑之罪或高等法院管轄之第一審案件，其於準
    備程序進行中，先就被訴事實為有罪之陳述，經告知其簡式
    審判程序之旨，並聽取公訴人、被告之意見後，本院業已依
    刑事訴訟法第二百七十三條之一第一項規定，裁定由受命法
    官獨任以簡式審判程序進行本案之審理。
貳、實體事項
一、前揭事實業據被告陳宗益於本院審理時坦承在卷；且被告如
    本判決事實欄二(一)(二)所載尿液檢體，經分別送請臺灣檢驗科
    技股份有限公司以氣相層析質譜儀法為確認檢驗之結果，均
    呈嗎啡（海洛因代謝後尿液檢出成份）陽性反應。此亦有臺
    灣檢驗科技股份有限公司100 年8 月1 日UL/2011/00000000
    號、100 年8 月31日UL/2011/00000000號濫用藥物檢驗報告
    各1 件，暨足與上開檢驗報告相對應之尿液檢體對照表各1
    紙存卷為憑；參之以酵素免疫分析或薄層定性分析等方式為
    初步篩檢者，檢驗結果雖有相當程度偽陽性之可能，然以氣
    （液）相層析、質譜分析之儀器為交叉確認者，檢驗結果出
    現偽陽性之機率則極低，因而具有公信力，核足為對涉嫌人
    不利之認定；尤以「毒品施用後於尿液、血液中可檢出之最
    大時限，與施用劑量、施用頻率、施用方式、施用者飲水量
    之多寡、個人體質、代謝情況、檢體收集時間點及所用檢測
    方法之靈敏度等因素有關，因個案而異。依據Clarke's Iso
    lation Identification of Drugs第二版記載，血液中藥物
    之半衰期（濃度減半所需時間）分別為古柯鹼0.7-1.5 小時
    、海洛因3 分鐘（其代謝物為嗎啡2-3 小時）、嗎啡2-3 小
    時、大麻20-36 小時、安非他命12小時（當尿液偏酸性時，
    為4-8 小時）、甲基安非他命9 小時、Ketamine 2-4小時，
    而MDMA約8.49小時。一般於尿液中可檢出之最大時限，古柯
    鹼為施用後1-4 天、海洛因2-4 天、嗎啡2-4 天、大麻1-10
    天、安非他命1-4 天、甲基安非他命1-5 天、MDMA1-4 天、
    MDA 1-4 天、Ketamine2-4 天。」此復曾經行政院衛生署藥
    物食品檢驗局以92年7 月23日管檢字第0920005609號函釋在
    案。勾稽以觀，足見被告於本院審理時之任意性自白，與事
    實相符，堪可採信。再者，被告查有如本判決事實欄一所載
    施用毒品之前案紀錄。觀諸卷附臺灣高等法院被告前案紀錄
    表所載內容即明。從而，本案事證明確，參照最高法院97年
    9 月9 日97年度第5 次刑事庭會議二決議意旨、97年度臺非
    字第540、585號、98年度臺非字第127、211號暨99年度臺非
    字第216 號判決意旨，被告於初犯施用毒品案件之五年以內
    ，再犯施用毒品之犯行，堪可認定，應依法論科。
二、論罪科刑：
  (一)查海洛因、安非他命類分別係毒品危害防制條例所列管之第
    一級、第二級毒品，此為該條例第二條第二項第一款、第二
    款所明定。按犯毒品危害防制條例第十條之罪（施用毒品罪
    ）者，檢察官應聲請法院裁定，令被告入勒戒處所觀察、勒
    戒，經勒戒處所陳報，認受觀察、勒戒人無繼續施用毒品傾
    向者，應即釋放，並為不起訴之處分；認有繼續施用毒品傾
    向者，即應聲請法院裁定令入戒治處所強制戒治，俟強制戒
    治期滿釋放，再為不起訴之處分。惟依上揭規定觀察勒戒或
    強制戒治執行完畢釋放後，五年內再犯毒品危害防制條例第
    十條之罪（施用毒品罪）者，檢察官即應依法追訴，毒品危
    害防制條例第二十條第一項、第二項、第二十三條第二項分
    別定有明文。
  (二)核被告於初犯施用毒品案件以後之五年以內，復於100 年7
    月7 日、100 年8 月1 日，再犯施用第一級毒品海洛因如本
    判決事實欄二(一)(二)之所載，均係犯毒品危害防制條例第十條
    第一項之施用第一級毒品罪。被告施用毒品前、後持有第一
    級毒品海洛因之低度行為，各應為其施用第一級毒品之高度
    行為所吸收，均不另論罪。
  (三)查起訴書雖誤繕被告施用毒品之時間、地點，然此業據蒞庭
    檢察官於未變動其社會基本事實同一性之前提下，當庭更正
    如本判決事實欄之所載，此有本院審判筆錄在卷可稽；核此
    更正範圍，亦無礙於原起訴所特定之事實。本於檢察一體之
    原則，本院當以蒞庭檢察官所到庭更正者，為起訴所指之被
    告犯罪時、地。
  (四)被告所犯上開二罪，犯意各別，行為互殊，應予分論併罰。
  (五)被告查有如本判決事實欄一(五)所載之犯罪科刑及刑之執行情
    形，此有臺灣高等法院被告前案紀錄表在卷可考。乃於前案
    有期徒刑執行完畢後，五年以內，故意再犯本起最重本刑有
    期徒刑以上之罪，為累犯，應依刑法第四十七條第一項規定
    ，就其所犯各罪分別加重其刑。
  (六)本院審酌被告犯罪之動機、吸食頻率、曾有施用毒品之前科
    仍不知戒除，兼以被告犯後坦承犯行而表悛悔之犯後態度，
    及其本案所為雖對己身健康戕害甚鉅，然其究非可與侵害他
    人法益之犯罪行為等量齊觀，尤以之於此類「施用毒品」之
    行為人而言，毒品危害防制條例之立法目的亦非重在嚴懲，
    而係重在彼等「病患性」行為之矯治等一切情狀，分別量處
    如主文所示之刑，併定其應執行之刑。
據上論斷，應依刑事訴訟法第二百七十三條之一第一項、第二百
九十九條第一項前段，毒品危害防制條例第二十三條第二項、第
十條第一項，刑法第十一條前段、第四十七條第一項、第五十一
條第五款，判決如主文。
本案經檢察官林明志到庭執行職務。
中    華    民    國   100    年    11    月    15    日
                  刑事第五庭法  官  王慧惠
以上正本證明與原本無異。
如不服本判決應於收受送達後10日內向本院提出上訴書狀，並應
敘述具體理由；其未敘述上訴理由者，應於上訴期間屆滿後20日
內向本院補提理由書(均須按他造當事人之人數附繕本)「切勿逕
送上級法院」。
中    華    民    國   100    年    11    月    15    日
                            書記官  王一芳
附錄論罪法條：
毒品危害防制條例第10條第1 項、第2 項
施用第一級毒品者，處6 月以上5 年以下有期徒刑。
施用第二級毒品者，處3 年以下有期徒刑。